臺灣板橋地方法院刑事判決　　　　　　　　　　　　九十三年度訴字第一六二八號
　　公　訴　人　臺灣板橋地方法院檢察署檢察官
　　被　　　告　丙○○
　　　　　　　　　　　　（現羈押於臺灣臺北看守所）
　　指定辯護人　本院公設辯護人　丁○○
右列被告因殺人未遂等案件，經檢察官提起公訴（九十三年度偵字第一二五四號）
，本院判決如左：
    主  文
丙○○違反法院依家庭暴力防治法第十三條所為禁止實施家庭暴力行為及禁止直接或
間接騷擾之行為之民事通常保護令裁定，處有期徒刑月，如易科罰金，以佰元折
算壹日；又傷害人之身體，處期徒刑陸月，如易科罰金，以佰元折算壹日，扣案農
用掃刀壹把沒收。應執行有期徒刑捌月，如易科罰金，以佰元折算壹日，扣案農用
掃刀壹把沒收。
    事  實
一、丙○○與乙○○係夫妻關係，二人屬家庭暴力防治法第三條第一款之家庭成員，
    平日感情不睦。丙○○明知乙○○業經臺灣板橋地方法院於民國九十三年四月三
    十日核發九十三年度家護字第三七號民事通常保護令，諭令丙○○不得對乙○○實施身體或精神上不法侵害之行為，亦不得直接或間接對於乙○○為騷擾之聯
    絡行為。惟丙○○竟不遵令，基於違反民事通常保護令及恐嚇之犯意，於九十三
    年八月五日凌晨一時許，埋伏在臺北縣樹林市○○街一五號乙○○工作之豆漿
    店對街前。一見乙○○步下計程車，即衝上店前拉扯乙○○，又抓住乙○○之頭
    髮，並以台語大罵乙○○「討客兄（意指已婚女子與配偶以外之男子有親蜜之往
    來）」，且恐嚇乙○○稱要潑乙○○硫酸之語，致乙○○心生畏懼，對乙○○實
    施精神及身體之不法侵害行為及直接騷擾之聯絡行為而違反上開保護令。雖因見
    店東甲○○之未滿十八歲兒子甲００出面阻擋及警察到來，始行騎乘機車離去，
    惟終因懷疑甲○○誘拐維護乙○○，乃預藏農用掃刀，騎乘機車回返上址，甲０
    ０見狀即呼喊甲○○。甲○○聽聞呼喊聲，又見丙○○攜帶農用掃刀，即由攤位
    下方取出電擊棒走至店外騎樓處，此時丙○○竟基於傷害之犯意，持刀欲砍擊甲○○，甲○○本能性以左手抵擋，二人發生扭打拉扯，而後農用掃刀雖為甲○○
    所奪走，仍致甲○○受有前額撕裂傷、左食指撕裂傷、左手掌撕裂傷、左第一掌
    骨與大拇指骨間關節閉鎖性脫臼等傷害。
二、案經乙○○、甲○○訴由臺北縣政府警察局樹林分局報請臺灣板橋地方法院檢察
    署檢察官偵查起訴。
    理  由
一、訊據被告對於右揭違反家庭暴力防治法，並觸犯刑法恐嚇危害安全罪及傷害罪之
    行為均坦承不諱，並有證人甲００於偵查時之證述、甲○○於偵查及本院審理時
    之證述，仁愛醫院診斷證明書、照片十三幀及本院九十三年度家護字第三七號
    民事通常保護令在卷可稽，復有農用掃刀一把扣案可資佐證，本案事證明確，被
    告犯行均堪認定，應依法論罪科刑。
二、核被告丙○○所為，係犯家庭暴力防治法第五十條第一款及第二款之違反民事通
    常保護令罪、刑法第三百零五條之恐嚇危害安全罪及第二百七十七條第一項之普
    通傷害罪。其以一行為觸犯上開違反保護令罪及恐嚇危害安全罪二罪，為想像競
    合犯，應從一重之違反保護令罪處斷。其所犯違反保護令罪及傷害罪二罪間，犯
    意各別，行為互殊，應予分論併罰。至公訴意旨認被告丙○○上開砍傷甲○○之
    行為係涉犯刑法第二百七十一條第二項、第一項殺人未遂罪嫌，惟按殺人未遂與
    傷害之區別，應以行為人主觀上有無殺人故意，並審酌客觀上被害人受傷之多寡
    、輕重如何，及是否為致命部位而為綜合判斷。經查：(一)、被告至乙○○工作處
    所，係為尋找乙○○，而先與甲００發生爭執及肢體衝突，被告縱對甲○○及甲
    ００父子維護乙○○之情形有所不滿，應無深仇大恨可言，若謂被告丙○○因此
    即萌生置甲○○於死地之動機，實堪置疑。(二)、證人即告訴人甲○○證稱：我右
    手拿電擊棒，我叫他不要衝過來，然後我兒子衝過來，我怕電到我兒子，就把電
    擊棒丟掉，徒手去搶刀子，所以手才會受傷。他刀子要砍過來，我要保護我自己
    ，所以我的手先過去擋他的刀子，我的手剛好棍子和刀刃相接的地方，所以受傷
    才沒那麼嚴重。並稱：（記憶中，他砍你幾刀？）只砍一刀，我就抓住。（身體
    其他傷害除了手掌外，是如何產生？）拉扯過程中產生。被告則稱：他衝出來，
    馬上從攤位拿電擊棒刺向我，我會怕，我只想把他手上的電擊棒打掉（均詳見本
    院九十三年十一月二十五日審判筆錄）。綜合比較二人所述，應係被告手持農用
    掃刀，因見甲○○手持電擊棒，而持刀砍擊甲○○，甲○○乃徒手阻擋並抓住農
    用掃刀。又參酌卷附農用掃刀照片，其刀刃甚長，約三、四十公分，被告若有殺
    人故意，砍擊力道必定極大，甲○○是否能如此輕易在此情況下用手抓取刀身與
    刀刃交接處，尚有疑問。且以體型身材而言，被告明顯較告訴人壯碩，若被告真
    欲致人於死，當不致於僅砍殺一刀而遭甲○○抓住刀子後，即在拉扯過程中，遭
    甲○○奪去掃刀。(三)、再告訴人甲○○受有前額撕裂傷、左食指撕裂傷、左手掌
    撕裂傷、左第一掌骨與大拇指骨間關節閉鎖性脫臼等傷害。且出血量為一般表淺
    撕裂傷所致之正常出血量，若未立即急救，並無明顯生命危險之情。分別有仁愛
    醫院診斷證明書，及該院九十三年十月一日仁醫字第九三二三五號函在卷為憑，
    可認其所受上開傷勢並非嚴重，此亦證明被告應無殺人之故意。此外，本院亦查
    無其他積極證據足認被告丙○○有殺人犯意，就被告主觀之認識而言，應係基於
    普通傷害之犯意而實施，其所辯無殺人之犯意，尚堪採信。是公訴人認被告丙○○涉有殺人未遂犯行，容有誤會，惟起訴之基本社會事實同一，本院自得變更起
    訴法條。爰審酌被告犯罪之動機、目的、手段、犯罪時所受之刺激、被害人乙○○、甲○○所受危害及傷害程度，及被告犯罪後尚能坦承犯行，惟迄未能與被害
    人達成和解等一切情狀，分別量處如主文所示之刑，及諭知易科罰金之折算標準
    ；並定其應執行刑後，諭知易科罰金之折算標準。扣案之農用掃刀一把，係被告
    所有供犯罪所用之物，業據其供承在卷，應依刑法第三十八條第一項第二款之規
    定宣告沒收。
三、公訴意旨另認被告於上開時地砍傷甲○○離去後，約半小時，見乙○○騎機車搭
    載甲００欲前往醫院探視甲○○，途經臺北縣樹林市○○路與文化街口時，竟另
    基於傷害之故意，以所騎機車故意擦撞乙○○之機車，致甲００因機車倒地而受
    有左膝擦挫傷之傷害，因認被告對甲００此部分行為涉犯刑法第二百七十七條第
    一項之傷害罪嫌等語。按九十二年五月二十八日制定公布之「兒童及少年福利法
    」第三十條第十四款明定：「任何人對於兒童及少年不得有（第一款至第十三款
    所定以外之）其他對兒童及少年或利用兒童及少年犯罪或為不正當之行為」；次
    按，少年事件處理法第二條明定：「本法稱少年者，謂十二歲以上十八歲未滿之
    人。」又同法第六十八條第一款亦規定：「左列刑事案件，應由少年法院管轄︰
    一　對兒童及少年有違反兒童福利法或少年福利法之行為，並觸犯刑罰法律之刑
    事案件。」因前述之被害人甲００係０００年０月０日生之男子，為少年事件處
    理法所稱之少年。雖被害人業於本院九十三年九月二十二日準備程序中當庭表示
    撤回此部分傷害告訴，並有撤回告訴狀一件在卷可稽。惟揆之前開說明，此部分
    仍應由本院少年法庭管轄，故就被告丙○○被起訴騎機車對甲００故意傷害部分
    ，本院另行簽移少年法庭處理，附此敘明。
據上論斷，應依刑事訴訟法第二百九十九條第一項前段、第三百條，家庭暴力防治法
第五十條第一款、第二款，刑法第十一條前段、第二百七十七條第一項、第三百零五
條、第五十五條、第四十一條第一項前段、第二項、第五十一條第五款、第三十八條
第一項第二款，罰金罰鍰提高標準條例第一條前段、第二條，判決如主文。
本案經檢察官陳鴻濤到庭執行職務。
中　　　華　　　民　　　國　　九十三　　年　　　十二　　月　　　十　　　日
                                      臺灣板橋地方法院刑事第九庭
                                          審判長法  官  胡  堅  勤
　　　　　　　　　　　　　　　　　　　　　　　　法  官  王  瑜  玲
　　　　　　　　　　　　　　　　　　　　　　　　法  官  李  君  豪
右正本證明與原本無異。
如不服本判決，應於判決送達後十日內，向本院提出上訴狀，上訴於臺灣高等法院（
需附繕本）。
                                                書記官  蕭  汝  芳
中　　　華　　　民　　　國　　九十三　　年　　　十二　　月　　　十　　　日
附錄本案論罪科刑法條全文
家庭暴力防治法第五十條
違反法院依第十三條、第十五條所為之下列裁定者，為本法所稱之違反保
護令罪，處三年以下有期徒刑、拘役或科或併科新台幣十萬元以下罰金︰
一  禁止實施家庭暴力行為。
二  禁止直接或間接騷擾、接觸、通話或其他連絡行為。
三  命遷出住居所。
四  遠離住居所、工作場所、學校或其他特定場所。
五  命完成加害人處遇計畫：戒癮治療、精神治療、心理輔導或其他治療
    、輔導。
刑法第二百七十七條
傷害人之身體或健康者，處三年以下有期徒刑、拘役或一千元以下罰金。
犯前項之罪因而致人於死者，處無期徒刑或七年以上有期徒刑；致重傷者
，處三年以上十年以下有期徒刑。
刑法第三百零五條
以加害生命、身體、自由、名譽、財產之事，恐嚇他人致生危害於安全者
，處二年以下有期徒刑、拘役或三百元以下罰金。